【裁判字號】    96,訴,133
【裁判日期】    970814
【裁判案由】    損害賠償
【裁判全文】
臺灣基隆地方法院民事判決               96年度訴字第133號
原      告  台灣電力股份有限公司深澳發電廠
法定代理人  乙○○
訴訟代理人  張仁龍律師
            林攸彥律師
被      告  聯邦保全股份有限公司
                        之1
法定代理人  甲○○
訴訟代理人  林復宏律師
            林紹源律師
複代理人    施秀華
            林涵天
被      告  丙○○
            戊○○
            己○○
上  一  人
訴訟代理人  陳緯慶律師
被      告  丁○○
上  一  人
訴訟代理人  楊建強律師
上列當事人間請求損害賠償事件，本院於中華民國97年7月17日
言詞辯論終結，判決如下：
    主  文
原告之訴及假執行之聲請均駁回。
訴訟費用由原告負擔。
    事實及理由
一、被告戊○○經合法通知，未於言詞辯論期日到場，被告丙○○經合法通知，未於最後言詞辯論期日到場，核均無民事訴
    訟法第386條各款所列情形，爰依民事訴訟法第385條第1項
    前段之規定，准原告之聲請，由其一造辯論而為判決。
二、原告起訴主張：
  (一)被告聯邦保全股份有限公司（下稱聯邦公司）與原告於民國
    （下同）95年間簽立保全契約，約定由被告聯邦公司負責原
    告廠區警衛工作。被告丙○○為被告聯邦公司派駐在原告廠
    區之駐衛保全人員，深諳駐衛警職務交接之管制漏洞，於95
    年6月間見原告禮樂煉銅廠內有總重約33公噸，價值至少新
    臺幣（下同）356萬元之銅塊2塊（下稱系爭銅塊），即邀同
    被告戊○○代為洽尋有意價購系爭銅塊之買主，嗣收源企業
    有限公司之負責人即被告己○○得悉上情，乃與被告丙○○
    、戊○○約定買受系爭銅塊，上開被告三人並於95年6月28
    日晚間潛入原告廠區，於翌日凌晨竊得系爭銅塊後，再由己○○出售予知情之被告丁○○。被告丙○○、戊○○、己○○共同竊取系爭銅，被告丁○○明知系爭銅塊為贓物仍故買
    等情，自屬共同不法侵害原告之權利，依民法第184條第1項
    前段、第185條，應負連帶損害賠償責任；被告聯邦公司為
    丙○○之僱用人，依民法第188條第1項，應與丙○○連帶負
    損害賠償責任。又依原告與被告聯邦公司所簽立之台灣電力
    股份有限公司深澳發電廠保全服務工作細則以及95年度保全
    （警衛勤務）集中採購共同供應契約（下稱系爭保全契約）
    第15條第13款及第14款約定被告聯邦公司對於其員工即被告
    丙○○竊取原告財物之行為，依約亦應負完全之損害賠償責
    任。又被告聯邦公司所負契約責任，與聯邦公司和被告丙○○、戊○○、己○○及丁○○間所負僱用人、共同侵權行為
    之連帶賠償責任間，具有同一之目的，係屬不真正連帶債務
    關係，因其中一被告為給付時，他被告於該清償範圍內同免
    其責任。被告聯邦公司自竊案發生後已賠償原告30萬元，而
    本件失竊之系爭銅塊價值至少有356萬元，是以其餘被告就
    被告聯邦公司已給付之30萬元部分同免其責任，僅需就326
    萬元部分連帶負賠償之責。
  (二)對被告聯邦公司抗辯所為陳述略以：原告雖曾與被告聯邦公
    司協商賠償事宜，並於95年9月7日簽訂「清償協議書」（下
    稱系爭協議書），並約定以30萬元和解，惟系爭協議書之內
    容係因聯邦公司人員陳成榕95年6月29日於台北縣警察局瑞
    芳分局鼻頭派出所製作筆錄時，陳稱系爭銅塊之價值為30萬
    元，嗣後被告聯邦公司亦稱系爭銅塊之價值為30萬元，原告
    始陷於錯誤而誤認系爭銅塊之價值。而原告獲悉系爭銅塊真
    正價值後，即於95年11月13日寄發存證信函要求被告聯邦公
    司補足賠償差額326萬元，惟未獲賠付，並於96年7月2日再
    次以存證信函明確向被告表示撤銷受詐欺及陷於錯誤所成立
    之前揭協議，系爭協議書既已撤銷，被告聯邦公司自無據以
    主張該和解契約效力之餘地。
  (三)對被告己○○、丁○○抗辯所為陳述略以：被告己○○與被
    告丙○○、被告戊○○共同竊取原告所有系爭銅塊之事實，
    業經台灣基隆地方法院檢察署以95年度偵字4727號偵結起訴
    ，並經本院刑事庭以96年度易字第834號判決被告己○○有
    罪確定，足見被告己○○確實有參與共同竊盜之行為；而被
    告丁○○經台灣基隆地方法院檢察署95年度偵字4727號偵查
    發現，其事先不止一次進入案發地勘查，搬運贓物時更始終
    在場指揮，事後載運石塊替換以掩人耳目時，亦在現場參與
    此經證人吳俊傑、呂瑞祖及吳錫欽於警詢中及偵查中證述甚
    詳，被告丁○○既於其餘被告竊運銅塊並置放石塊時全程在
    場，自難諉為不知。且被告丁○○亦自承被告己○○曾向其
    出示與禮樂煉銅廠之買賣契約書，惟細究該契約書之當事人
    係被告丙○○與戊○○，並非原告，契約書上亦無任何台電
    公司之簽證或印信關防，被告丁○○既係具專業知識之業者
    ，又明知系爭銅塊為公家機關之物，對於系爭銅塊之來源即
    無不加審慎查證之理。況系爭銅塊價值356萬元，而被告己○○曾稱其係以191萬元之價格將系爭銅塊出售予被告丁○○，足見被告丁○○非以市價取得系爭銅塊，其辯稱係以市
    價購得系爭銅塊云云，亦非可採，被告丁○○確實知情而收
    買贓物，自屬共同侵權行為之行為人。況縱認被告丁○○無
    故意，惟侵權行為不以故意為必要，僅須過失即得成立，以
    被告丁○○為具有相當經驗之業者，明知系爭銅塊為原告所
    有，竟於毫無可據以認定被告己○○等人有權出售系爭銅塊
    之情形下，買受系爭銅塊，自有過失，亦應負損害賠償責任
    。至於原告所受之損害，依被告丁○○所稱，其向被告己○○購入系爭銅塊共花費3,564,170元，又依被告丁○○將系
    爭銅廢料轉運往大陸地區時所填寫之出口報價單，其所申報
    之離岸價格更高達3,936,000元，是原告主張其因被告等之
    竊盜行為所受之損害共356萬元，自無不合。
  (四)並聲明：1.被告聯邦公司應給付原告326萬元，及自起訴狀
    繕本送達翌日起至清償日止，按年息5％之利息；2.被告聯
    邦保全股份有限公司、丙○○、戊○○、己○○、丁○○應
    連帶給付原告326萬元，及自起訴狀繕本送達翌日起至清償
    日止，按年息5％之利息；3.第1、2項之聲明，於326萬元及
    自起訴狀繕本送達翌日起至清償日止，按年息5％之利息金
    額範圍內，如有任一被告給付者，其餘被告於該給付金額範
    圍內，免除其清償責任；4.原告願供擔保，請准宣告假執行
    。
三、被告聯邦公司聲明請求駁回原告之訴，並抗辯略以：95年6
    月被告公司員工丙○○竊取原告所有之系爭銅塊後，被告公
    司即與原告於95年9月7日簽訂系爭協議書，約定被告公司以
    30萬元賠償原告後，原告願放棄對被告公司及丙○○民事、
    刑事相關請求權，被告亦已依約履行，依民法第737條規定
    ，原告自不得再就此一事件對被告公司請求。又被告公司為
    保全公司，並未經手銅塊業務，根本無從得知系爭銅廢料的
    價格，自不可能使以冶煉金屬為本業之原告陷於錯誤，系爭
    協議書自屬有效，原告不得再向被告公司請求損害賠償等語
    。
四、被告己○○聲明請求駁回原告之訴，並抗辯略以：
  (一)被告係從事回收工業廢棄料之資源回收業者，與丙○○、戊○○等人本不相識，因訴外人黎湧騰介紹，方知被告戊○○
    等人有系爭銅塊需處理，嗣被告戊○○於被告己○○表示系
    爭銅塊可回收處理後，要求被告報價，被告為確定系爭銅塊
    純度，遂四度至系爭銅塊置放現場取樣以分析純銅比例，並
    偕同吊車司機查看現場，均未遭警衛或警方攔阻，又被告於
    95年6月28日晚間僱請一部吊車及三部配重拖車與被告丁○○僱請之三部拖板車等共六部大型車輛進入禮樂煉銅廠時進
    行吊載作業，期間長達數小時，亦未有遭阻止或有其不合常
    理之異狀出現。且被告一再詢問被告丙○○有無取得公司授
    權處理系爭銅塊，經丙○○告知已得原告授權，並於簽約時
    出具代工證明書，是以被告無論主、客觀皆無由得知系爭銅
    塊為贓物，亦無從構成刑法上之竊盜、贓物等罪名，自非屬
    侵權行為之行為人，而係遭被告丙○○等人以偽造之代工單
    等證書詐騙，亦係被害人；至於被告於本案刑事案件中之所
    以會承認犯罪，係為爭取緩刑，被告實未參與被告丙○○等
    之犯罪行為。
  (二)原告與被告聯邦公司和解時，即表示系爭銅塊之價格為30萬
    元，則原告所受損害就應以30萬元為準；又原告已與被告聯
    邦公司和解並收受被告聯邦公司之和解金30萬元，則原告既
    已受償，依民法第274條之規定，因連帶債務人之一人為清
    償、代物清償、提存、抵銷或混同而債務消滅者，他債務人
    亦同免其責任，是原告自不能再向其請求賠償。縱原告所受
    損害不只30萬元，然原告既已與被告聯邦公司和解，該和解
    之效力應及於所有當事人，原告對其應無請求權。
五、被告丁○○聲明請求駁回原告之訴，並陳明如受不利判決，
    願供擔保免予假執行，其抗辯略以：被告並無竊盜及收受贓
    物之行為，為本院96年度易字第834號刑事判決所確認，故
    被告並非侵權行為之行為人；且被告為訴外人鴻郁企業有限
    公司之業務經理，為公司業務需要，於不知系爭銅塊為贓物
    之情形下以相當之價格3,564,170元購買系爭銅塊，自無任
    何故意過失可言。
六、被告丙○○未於最後言詞辯論期日到庭，惟其前到庭聲明請
    求駁回原告之訴，並陳述略以其係受被告己○○唆使而竊取
    系爭銅塊，被告己○○、丁○○均知情等語。被告戊○○則
    未於言詞辯論期日到庭，亦未提出書狀作何聲明或陳述。
七、經查，被告聯邦公司與原告於95年間簽立保全契約，約定由
    被告聯邦公司負責原告廠區警衛工作。被告丙○○為被告聯
    邦公司派駐在原告廠區之駐衛保全人員，於95年6月間見原
    告禮樂煉銅廠區內有總重約33公噸，價值356萬元之銅塊2塊
    ，即要求被告戊○○代為洽尋有意價購系爭銅塊之買主，嗣
    收源企業有限公司之負責人即被告己○○乃與被告丙○○、
    戊○○約定買受系爭銅塊，上開被告三人並於95年6月28日
    晚間進入原告廠區載運系爭銅塊，再由己○○出售予被告丁○○銷往大陸地區；及原告與被告聯邦公司於95年9月7日簽
    訂清償協議書，約定被告聯邦公司以30萬元賠償原告後，原
    告願放棄對被告聯邦公司及被告丙○○民事、刑事相關請求
    權，被告聯邦公司亦已依約履行等事實，業經本院依職權調
    取台灣基隆地方法院檢察署95年度偵字第4727號偵查卷全卷
    、本院96年度易字第834號刑事案件全卷查核屬實，並有清
    償協議書影本附卷可稽，復為兩造所不爭執，自堪信為真實
    。
八、按因故意或過失，不法侵害他人之權利者，負損害賠償責任
    ；數人共同不法侵害他人之權利者，連帶負損害賠償責任；
    民法第184條第1項前段、第185條第1項固定有明文。惟
    當事人主張有利於己之事實者，就其事實有舉證之責任，民
    事訴訟法第277條亦有明定。本件原告主張其因被告丙○○
    、戊○○等竊取系爭銅塊而受有損害356萬元，惟為被告等
    否認，揆諸前揭規定，原告自應就其主張所受損害之數額負
    舉證責任。惟查，經本院多次諭知原告提出系爭銅塊之樣本
    、系爭銅塊冶煉之記錄或其他證據以證明系爭銅塊之價值，
    原告均未提出，已難信原告前揭主張為真實。又原告與被告
    聯邦公司成立前揭和解契約時，亦以30萬元計算系爭銅塊之
    價值，而證人即原告公司金水股股長凌漢滄於95年6月30日
    警詢中證稱：「95年6月29日7時45分接獲聯邦保全員曾告知
    禮樂煉銅廠內一個長方型銅塊和一個鼎型銅塊遭竊。現場再
    吊一塊大石頭置原地偽裝... 」、「（問：你在台電擔任何
    職？職務為何？）台電金水股股長，禮樂煉銅廠是我所管轄
    。」、「（問：（失竊銅塊）價值新台幣幾元？重量、質量
    如何？）三十萬元左右。重約三十公噸，研製失敗非純銅。
    」（見基隆地方法院檢察署95年度偵字第4727號偵查卷宗第
    50頁），衡情原告從事銅礦冶煉事業，系爭銅塊又為原告冶
    煉，而證人凌漢滄為原告公司金水股股長，負責管理禮樂煉
    銅廠業務，其等對於系爭銅塊之純度、價值，知之最詳，至
    於被告己○○縱以356萬元價格買受系爭銅塊、被告丁○○
    縱於出口系爭銅塊時申報離岸價格為3,936,000元，惟系爭
    銅塊重達33公噸，被告己○○僅就系爭銅塊取極小部分樣本
    化驗，對於系爭銅塊之純度及價值之了解必不若原告及證人
    凌漢滄，而貨物出口申報之離岸價格因涉及保險等因素，亦
    未必與出口貨物之實際價值相當，自不能以此即謂系爭銅塊
    價值至少356萬元。綜上，被告等抗辯系爭銅塊價值僅30萬
    元等語，應為可採，原告因系爭銅塊失竊所受損害為30萬元
    乙情，堪予認定。
九、次按和解有使當事人所拋棄之權利消滅及使當事人取得和解
    契約所訂明權利之效力，民法第737條定有明文。本件原告
    因系爭銅塊失竊所受損害為30萬元，及原告與被告聯邦公司
    於95年9月7日成立和解契約，約定被告聯邦公司以30萬元賠
    償原告後，原告放棄對被告聯邦公司及被告丙○○民事、刑
    事相關請求權，被告聯邦公司亦已依約履行等情，均如前述
    。是被告聯邦公司基於兩造間保全契約所生之賠償責任，及
    被告聯邦公司、丙○○之侵權行為損害賠償責任，均因和解
    契約之履行而消滅。又縱被告己○○、丁○○均有原告主張
    之侵權行為，惟原告請求被告己○○、丁○○、丙○○及戊○○連帶給付部分，與其請求被告聯邦公司給付部分，係本
    於各別之發生原因，債務人對於債權人各負全部給付之義務
    ，因其中一債務人履行，他債務人之債務亦同歸消滅，應屬
    不真正連帶債務，是被告己○○、丁○○、戊○○就原告所
    受損害即30萬元所應連帶負擔之賠償責任，亦因被告聯邦公
    司之清償而消滅，原告對被告等再行請求賠償因系爭銅塊遭
    竊所受損害，自無理由。至原告雖主張其與被告聯邦公司所
    成立之和解，係受被告聯邦公司之詐欺矇騙，而對於系爭銅
    塊之價值此一重要之點陷於錯誤，並於96年7月2日寄發存證
    信函撤銷其為和解之意思表示云云。惟按和解不得以錯誤為
    理由撤銷之，但當事人之一方，對於他方當事人之資格，或
    對於重要之爭點有錯誤，而為和解者，不在此限，民法第
    738條第3款固定有明文。然查，金屬冶煉為原告所營事業項
    目之一，原告當有大量處理銅等金屬廢料之經驗及能力，對
    於系爭銅塊之價值理應知之甚詳，且系爭銅塊本為原告所有
    ，而被告聯邦公司為保全公司，並無從事金屬冶煉或交易之
    專業能力，自無使原告誤認價值300餘萬元之銅塊僅值30萬
    元之可能，原告主張以錯誤為由撤銷前揭和解之意思表示，
    要無足取。
十、綜上所述，原告之損害賠償請求權已因被告聯邦公司清償而
    消滅，是其依民法第184條、第185條、第188條規定及系爭
    保全契約，請求被告聯邦公司給付326萬元及遲延利息及與
    其餘被告連帶給付326萬元及遲延利息，如有任一被告給付
    者，其餘被告於該給付金額範圍內，免除其清償責任，為無
    理由，應予駁回。原告之訴既經駁回，其假執行之聲請亦失
    所附麗，應併予駁回。
十一、本件判決基礎已臻明確，兩造其餘之攻擊防禦方法及訴訟
      資料經本院斟酌後，核與判決不生影響，無一一論述之必
      要，併予敘明。
十二、據上論結，本件原告之訴為無理由，依民事訴訟法第78條
      ，判決如主文。
中    華    民    國    97    年    8     月    14    日
                  民事庭法  官  姚貴美
以上正本係照原本作成。
對於本件判決如有不服，應於收受送達後20日內向本院提出上訴
書狀，敘述上訴之理由，上訴於臺灣高等法院，並按他造當事人
之人數附具繕本。
中    華    民    國    97    年    8     月    14    日
                        書記官  江美琪


司法院資訊處製作；財團法人民間司法改革基金會備份。
